【裁判字號】    96,訴,527
【裁判日期】    970304
【裁判案由】    違反槍砲彈藥刀械管制條例
【裁判全文】
臺灣雲林地方法院刑事判決               96年度訴字第527號
公  訴  人  臺灣雲林地方法院檢察署檢察官
被      告  甲○○
                    2樓
                    現於台灣雲林第二監獄執行中
指定辯護人  楊勝夫律師
上列被告因違反槍砲彈藥刀械管制條例案件，經檢察官提起公訴
（96年度偵字第2073號），本院判決如下：
    主  文
甲○○未經許可製造可發射子彈具有殺傷力之槍枝，累犯，處有
期徒刑伍年陸月，併科罰金新臺幣拾萬元，罰金如易服勞役，以
新臺幣壹仟元折算壹日，扣案之手槍壹支（含彈匣壹個，槍枝管
制編號：0000000000號）沒收。又未經許可，持有空氣槍，累犯
，處有期徒刑年肆月，併科罰金新臺幣伍萬元，罰金如易服勞
役，以新臺幣壹仟元折算壹日，扣案之空氣槍壹支（槍枝管制編
號：0000000000號）沒收。又未經許可，持有子彈，累犯，處有
期徒刑壹年肆月，併科罰金新臺幣萬元，罰金如易服勞役，以
新臺幣壹仟元折算壹日，減為有期徒刑捌月，併科罰金新臺幣壹
萬伍仟元，罰金如易服勞役，以新臺幣壹仟元折算壹日。應執行
有期徒刑柒年，併科罰金新臺幣拾伍萬元，罰金如易服勞役，以
新臺幣壹仟元折算壹日，扣案之手槍壹支（含彈匣壹個，槍枝管
制編號：0000000000號）、空氣槍壹支（槍枝管制編號：000000
0000號）均沒收。
    事  實
一、甲○○於民國85、86年間因違反麻醉藥品管理條例案件，經
    法院分別判處有期徒刑7 月及5 年6 月確定，並定應執行刑
    5 年10月，於86年9 月19日入監執行，後於89年3 月22日縮
    短刑期假釋出獄，嗣經撤銷假釋，91年3 月8 日入監執行殘
    刑2 年4 月8 日，93年5 月12日縮短刑期執行完畢，仍不知
    悔改，明知槍砲彈藥刀械管制條例第4 條第1 項第1 款、第
    2 款所列槍枝及子彈，非經中央主管機關許可不得製造與持
    有，仍於：
  (一)95年1 月至5 月間某日，在臺中市第一廣場附近，以新臺幣
    （下同）2,000 元至2,500 元之價格，向姓名、年籍不詳綽
    號「阿仁」之成年男子，購買具殺傷力之改造子彈7 顆（起
    訴書誤載為：9 顆）而未經許可持有之。
  (二)復另行起意於96年1 月間，在雲林縣虎尾鎮○○路之某極速
    模型玩具店，以15,000元之價格，購買仿BERETTA 廠1934型
    半自動手槍製造之不具殺傷力槍枝1 支（含彈匣1 個，槍枝
    管制編號：0000000000號)， 再將該槍管之螺絲阻鐵轉開，
    製造成為可發射子彈具有殺傷力之槍枝而未經許可持有之。
  (三)又另行起意於96年1 月左右某日，在上開極速模型玩具店，
    以2,000 元之價格，購買具殺傷力之瓦氣槍（槍枝管制編號
    ：0000000000號）1 支而未經許可持有之。
    嗣於96年4 月13日上午11時許，在雲林縣斗六市鎮○路830
    號2 樓10室，經警持搜索票實施搜索後，當場查獲，並扣得
    上開具殺傷力之改造子彈7 顆（起訴書誤載為：9 顆）、不
    具殺傷力之子彈3 顆（起訴書誤載為：1 顆）、槍枝1 支（
    含彈匣1 個）、空氣槍枝1 支、、瓦斯鋼瓶11瓶及鋼珠8 顆
    。
二、案經雲林縣警察局西螺分局報告臺灣雲林地方法院檢察署檢
    察官偵查後提起公訴。
    理  由
一、程序事項（證據能力之判斷）：
    按被告以外之人於審判外之陳述雖不符刑事訴訟法第159 條
    之1 至之4 等4 條之規定，而經當事人於審判程序同意作為
    證據，法院審酌該言詞陳述或書面陳述作成時之情況，認為
    適當者，亦得為證據，刑事訴訟法第159 條之5 第1 項定有
    明文。其立法意旨在於傳聞證據未經當事人之反對詰問予以
    核實，原則上先予排除。惟若當事人已放棄反對詰問權，於
    審判程序中表明同意該等傳聞證據可作為證據，基於尊重當
    事人對傳聞證據之處分權，及證據資料愈豐富，愈有助於真
    實發見之理念，且強化言詞辯論主義，使訴訟程序得以順暢
    進行，上開傳聞證據亦均具有證據能力。經查，被告、辯護
    人及檢察官就本院所引用卷內被告以外之人於審判外之陳述
    ，於審判程序均同意作為證據，且本院審酌前開證據資料作
    成時之情況，均無不法之情事，且與待證事實具有關聯性，
    認為適宜作為本案之證據，故均有證據能力。
二、實體事項
  (一)訊據被告甲○○對上開犯罪事實欄一、(一)之犯行坦承不諱，
    並有具有殺傷力之土造子彈7 顆（另有3 顆不具殺傷力）扣
    案可佐，上開扣案子彈經送內政部警政署刑事警察局鑑定後
    ，鑑定結果為：「送鑑子彈壹拾顆：(一)玖顆，認均係土造子
    彈，具直徑9.0 ±0.5mm 金屬彈頭，採樣參顆試射：貳顆，
    可擊發，認具殺傷力；壹顆，無法擊發，認不具殺傷力。詳
    如照片九至十。(二)壹顆，認係金屬彈殼及直徑7.9mm 金屬彈
    頭組合而成，經拆解檢視，內不具底火、火藥，認不具殺傷
    力。詳如片十一至十二。」有該局96年5 月17日刑鑑字第09
    60058025號槍彈鑑定書1 份（96年度偵字第2073號卷第19頁
    至第23頁）在卷可參。經本院將上開未以試射法鑑定之子彈
    再送該局鑑定，鑑定結果為：「有關本局96年5 月17日刑鑑
    字第0960058025號槍彈鑑定書結果二（一）未試射子彈6 顆
    ，經試射：5 顆，可擊發，認具殺傷力；1 顆，無法擊發，
    認不具殺傷力。」有該局96年8 月13日刑鑑字第0960121485
    號函在卷可查（本院卷第18頁），故本件被告未經許可持有
    具殺傷力之土造子彈共計7 顆，被告此部分之自白與事實相
    符，其犯行堪以認定。
  (二)另被告矢口否認有為上開犯罪事實一、(二)之製造改造手槍之
    犯行，辯稱：這枝槍的槍管是有打洞的，應不具殺傷力，且
    我在買時老闆說我這支槍是合法的，可以買。而且這把槍的
    阻鐵輕輕一轉就打開了。我被查獲時這把槍是被我分解開分
    別置放，是警察搜索查獲時才叫我把它組裝起來。我將該槍
    枝買來後完全沒有改造過云云。辯護人辯護意旨則以：這枝
    仿BERETTA 廠之玩具手槍的槍管是有打洞的，依一般常識，
    火藥在槍管內應要是密封的，經過高壓才可以從槍管發射，
    若是槍管打洞，擊發時在打洞的地方會有氣體噴開來，所以
    就沒有高壓可以將子彈發射出去，本件刑事警察局的鑑定報
    告雖載明一般槍枝的彈丸發射動能在20焦耳以上，就具有殺
    傷力，但是該鑑定書也載明該槍枝的槍管上有很多孔洞，所
    以該鑑定報告稱有裝子彈實射測試是不實在的，而且鑑定報
    告上所稱的試用子彈究竟為何，是刑事警察局用自行改造之
    子彈來測試嗎？在市面上看得到這種試射子彈嗎？這部分均
    有疑議。再根據法務部調查局的鑑定，其認為該槍枝的槍管
    上有很多切口、孔洞，且槍管內壁有很多突出物，根據物理
    原理推論，槍管可以將彈射出，要槍管及子彈是吻合及槍管
    光滑的，若是有很多的突出物及洞孔，這樣擊發所產生之壓
    力會因此而散發掉，射出去之動能會受影響。這二份鑑定報
    告，相同點是該槍枝有很多的孔洞，且法務部調查局的鑑定
    認為槍管有很多的突出物，若是這樣，子彈經過槍管要出去
    ，會碰到突出物，這樣發射會受到影響。故應是法務部調查
    局的鑑定報告較具可信性，所以這部分與槍砲彈藥刀械管制
    條例中所列具有傷殺力之要件不符，所以不構成犯罪等語。
    經查：
  1.本件扣案之仿BERETTA 廠1934型半自動手槍（槍枝管制編號
    ：0000000000號，含彈匣1 個）1 支，歷次送鑑定結果：
    (1)經送內政部警政署刑事警察局鑑定，鑑定結果為：「送鑑
      手槍貳枝：（一）壹枝（槍枝管制編號0000000000），認
      係改造手槍，由仿BERETTA 廠1934型半自動手槍製造之槍
      枝，換裝土造金屬撞針而成，經檢視，槍管底部有數處孔
      洞，經裝填適用子彈試射，測得彈丸發射單位面積動能為
      33.4焦耳/ 平方公分。詳如照片一至四。」至於是否有殺
      傷力之認定依據該鑑定書亦載明：「依日本科學警察研究
      所之研究結果，彈丸單位面積動能達20焦耳/ 平方公分，
      則足以穿入人體皮肉層。」有該局96年5 月17日刑鑑字第
      0960058025號槍彈鑑定書1 份（96年度偵字第2073號卷第
      19頁至第23頁）在卷可稽。
    (2)經本院再送法務部調查局鑑定，鑑定結果為：「一、附頁
      照片一送鑑手槍（管制編號：0000000000）係以仿義大利
      P.Beretta M1934 型式以金屬材質製成之遊戲類槍枝，經
      換裝土造金屬撞針及鑽研槍管內徑等改造而成如照片二、
      三、四。二、經檢視送鑑槍枝槍管，管壁有多處形狀及面
      積不等之切口（最長19.5mm、最寬9.5mm） 如照片五、六
      、七，以槍口反射器檢視槍管內部有經鑽研后呈現不同層
      次內徑情形（最小內徑約7mm） 如照片八。三、經實際操
      作送鑑槍枝機械性能良好，撞針力道能經竹籤（直徑5 mm
      、長17.5mm、重2.78g） 射出距槍口1 公尺以上，惟其槍
      管切口有洩氣作用，子彈爆發之高壓氣體將循切口排洩，
      不能有效推送射出，且槍管內壁不平滑，彈頭有碰觸突起
      部滋生危險之虞；由於送鑑槍枝槍管結構上之缺陷，認送
      鑑槍枝適合發射不具彈頭之空包彈，不能發射制式子彈。
      」有該局96年11月12日調科參字第09600485020 號鑑定通
      知書1 份（本院審理卷第49頁至第51頁）在卷可參。
    (3)經本院再送中央警察大學鑑定，結果為：「因本案送鑑槍
      枝之槍管非鋼鐵材質，且槍管上有多處缺口，無法承受過
      高之膛壓，進行試射恐有危險，復本校亦無適用子彈可供
      試射，故無法以試射法進行鑑定。」有該大學97 年1月25
      日校鑑科字第0970000114號函（本院審理卷第89頁）在卷
      可查。
  2.查上開內政部警政署刑事警察局之鑑定書對於扣案BERETTA
    廠1934型半自動手槍（槍枝管制編號0000000000）之彈丸發
    射單位面積動能有具體數據記載為33.4焦耳/ 平方公分，又
    該鑑定書已載明該數據係將該槍枝經裝填適用子彈試射所測
    得，故該局之鑑定係經以試射法實際試射鑑定應無疑義，且
    該鑑定書復載明：「槍管底部有數處孔洞。」顯見該局於鑑
    定時已發現該槍枝確有孔洞，經試射鑑定仍測得該槍枝之彈
    丸發射單位面積動能為33.4焦耳/ 平方公分，足以穿過入人
    體皮肉層。至於上開法務部調查局鑑定書及中央警察大學之
    鑑定意見雖如上所述，惟法務部調查局之鑑定亦認為：「經
    實際操作送鑑槍枝機械性能良好，撞針力道能經竹籤（直徑
    5mm 、長17.5mm、重2.78g） 射出距槍口1 公尺以上」足見
    該槍支確有一定之發射動能，且依法務部調查局鑑定書及中
    央警察大學函所載，該法務部調查局及中央警察大學均未以
    裝填適用彈丸為實際試射方式為鑑定，又該槍枝之槍管內徑
    既曾經以工具鑽研則槍管內壁不平滑無非是鑽研方法不夠精
    密所致，況該槍枝之槍管雖有數孔洞，惟如撞針撞擊子彈底
    火時產生之爆炸氣壓，不致由孔洞洩光，仍足以推進彈頭前
    進，並使發射彈丸動能達具有殺傷力之標準，則該槍枝仍屬
    具有殺傷力之槍枝，故法務部調查局及中央警察大學之鑑定
    意見尚不能否定上開內政部警政署刑事警察局鑑定書之證明
    力。況被告於警詢時供稱：「（警方查獲之改造8 厘米手槍
    （按：即槍枝管制編號0000000000號槍枝）你是於何時拆開
    藏放？為何要分開藏放？）我於96年2 月左右我因要搬家，
    又因為我知道將槍枝拆開藏放如果被警方查獲一部份也不具
    有殺傷力，也沒有罪」等語（西警偵字第096100 0246 號卷
    第3 頁），對照被告於被警搜索時尚被扣得另一把不具殺傷
    力之仿BERETTA 槍枝（96年度偵字第2073號卷第13至第17頁
    ），被告並未將該不具殺傷力之槍枝分解後藏放，如被告不
    認為槍枝管制編號0000000000號槍枝具有殺傷力，則為何要
    將該槍枝分解，並將各部零件分開藏放，是被告自己應明知
    該槍枝管制編號0000000000號槍枝具有殺傷力，故本院認上
    開各次鑑定，應以內政部警政署刑事警察局96年5 月17日刑
    鑑字第0960058025號槍彈鑑定書之鑑定意見較為可採，該槍
    枝可發射適用之子彈，屬具有殺傷力之改造手槍。而被告於
    買受該槍枝，該槍枝應已換裝土造金屬撞針及已鑽研槍管內
    徑，只是該槍枝槍管內的螺絲阻鐵尚未經轉開卸下。
  3.被告雖辯稱其未改造槍枝管制編號0000000000號手槍，惟被
    告於警詢時已供稱：「我是於96年1 月左右（確實日期已不
    記得）在雲林縣虎尾鎮○○路極速模型玩具店以新台幣15,0
    00元購買改造8 厘米手槍1 支，買來時槍管未通，我自己把
    槍管內螺絲阻鐵轉開」等語（西警偵字第0961000246號卷第
    3 頁），又於檢察官偵訊時稱：「我只把仿貝瑞塔的槍枝的
    螺絲阻鐵轉開而已」等語（96年度偵字第2073號卷第27頁）
    ，顯見被告於警、偵訊時已坦承確有將該槍枝之阻鐵轉開卸
    除，而將該槍枝製造成具有殺傷力之改造手槍，況被告將該
    槍枝拆解後分別藏放以躲避檢、警查緝，已如前述，益徵被
    告確知其將該槍枝之阻鐵轉開卸下，已使該槍枝從不具殺傷
    力，經製造而成具有殺傷力。故被告之辯解應屬事後卸責之
    詞，不足採信，因而本件被告確有製造槍枝管制編號000000
    0000號具殺傷力手槍之事證亦屬明確。
  (三)又訊據被告固坦承其持有犯罪事實一、(三)之具有殺傷力之空
    氣長槍，惟否認有持有具殺傷力空氣槍之主觀犯意，辯稱：
    我不知道那支槍具有殺傷力，我是拿來純觀賞用的等語。經
    查，該扣案之空氣槍1 支經送內政部刑事警察局鑑定，鑑定
    結果為：「送鑑手槍貳枝：（一）…。（二）壹支（含鋼瓶
    壹拾壹瓶，槍枝管制編號0000000000），認係空氣槍，以小
    型二氧化碳高壓鋼瓶內氣體為發射動力，經測試結果，其發
    射彈丸單位面積動能為22.5焦耳/ 平方公分（鋼瓶壹拾壹瓶
    ，認均係小型二氧化碳高壓鋼瓶）。詳如照片五至八。」而
    已超過該鑑定書所載單位面積動能20焦耳/ 平方公分之有殺
    傷力標準，有該局96年5 月17日刑鑑字第0960058025號槍彈
    鑑定書1 份（96年度偵字第2073號卷第19頁至第23頁）在卷
    可稽，故該空氣槍客觀上具有殺傷力並無疑義。而被告於檢
    察官偵訊時已供稱：「（你購入上開空氣槍後，有無試射過
    ？）有。」、「（你持上開槍枝朝何物射擊？）我試射過1
    、2 次，是以樹枝或空曠的雜草為對象，射擊完後雜草有斷
    掉，樹木的樹渣有噴濺的現象，該鋼珠應該卡在樹木裡面。
    」等語（96年度偵字第2073號卷第26頁至第27頁），被告主
    觀上既認為該空氣槍發射之鋼珠可以卡在樹木裡面，是被告
    主觀上應可認知該槍枝係具有殺傷力之槍枝無疑。故被告確
    有持有具有殺傷力之槍枝管制編號0000000000號空氣槍之事
    證亦已明確。
  (四)綜上，本件事證均已明確，被告犯行堪以認定，應依法論科
    。
  (五)核被告甲○○就犯罪事實一、(一)所為，係犯槍砲彈藥刀械管
    制條例第12條第4 項之未經許可持有子彈罪。按非法持有子
    彈，所侵害者為社會法益，如所持有客體之種類相同（如同
    為子彈者)， 縱令同種類之客體有數個（如數顆子彈)，仍
    為單純一罪，不發生想像競合犯之問題（最高法院82年度臺
    上字第5303號判決要旨可資參照），本件被告以一行為持有
    7 顆具殺傷力之子彈，依上開判決意旨，應僅成立單純一未
    經許可持有子彈罪；又其就犯罪事實一、(二)所為，係犯同條
    例第8 條第1 項之製造其他可發射子彈具有殺傷力之槍枝罪
    ，其製造完成槍枝後持有之行為為其製造行為所吸收，不另
    論罪；另其就犯罪事實一、(三)所為，係犯同條例第8 條第4
    項之未經許可持有具殺傷力之空氣槍罪。又被告所犯上開三
    罪名，犯意各別，罪名不同，應分論併罰。另被告前因違反
    麻醉藥品管理條例案件，經法院分別判處有期徒刑7 月及5
    年6 月確定，並定應執行刑5 年10月，於86年9 月19日入監
    執行，後於89年3 月22日縮短刑期假釋出獄，嗣經撤銷假釋
    ，91 年3月8 日入監執行殘刑2 年4 月8 日，93年5 月12日
    縮短刑期執行完畢，有臺灣高等法院被告前案紀錄表1 份在
    卷可佐，其於5 年內故意再犯本件有期徒刑以上之3 罪，均
    為累犯，均應依刑法第47條第1 項之規定，加重其刑。爰審
    酌被告前有多項前科，素行不良，本件又持有子彈、製造槍
    枝及持有具殺傷力之空氣槍，對社會治安造成潛在之危害，
    惟尚無證據顯示被告有持上開槍彈為其他犯罪，且被告製造
    手槍之方式僅是將槍管內阻鐵螺絲轉開卸下，製造方式簡單
    ，另其所持有之空氣槍雖具殺傷力，但依鑑定結果該空氣槍
    之殺傷力並非甚高，被告又已坦承持有子彈之犯行及其家庭
    狀況、智識程度等一切情狀，分別量處如主文所示之刑，罰
    金刑部分並諭知易服勞役之折算標準，其所犯犯罪事實一、
    (一)持有子彈罪之犯罪時間在96年4 月24日以前，本院所宣告
    之刑又在有期徒刑1 年6 月以下，符合中華民國九十六年罪
    犯減刑條例之減刑規定，應依該條例第2 條第1 項第3 款、
    第7 條、第11條減其刑期及金額為二分之一，並定其所犯3
    罪之應執行刑及罰金易服勞役之折算標準。至扣案之仿BERE
    TTA 廠1934型半自動手槍製造之槍枝（含彈匣1 個，槍枝管
    制編號：0000000000號）及空氣槍（槍枝管制編號：000000
    0000號）各1 支，均為槍砲彈藥刀械管制條例所定禁止持有
    之違禁物，應依刑法第38條第2 項、第1 項第1 款之規定，
    宣告沒收。而被告所持有具殺傷力之子彈7 顆，業經鑑定試
    射完畢，已喪失違禁物之性質，另扣案之不具殺傷力之子彈
    3 顆，並非槍砲彈藥刀械管制條例所定之子彈，及扣案之瓦
    斯鋼瓶11瓶及鋼珠8 粒，雖均係被告所有，但非供本件犯罪
    所用之物，爰均不宣告沒收，併此敘明。
據上論斷，應依刑事訴訟法第299 條第1 項前段，槍砲彈藥刀械
管制條例第8 條第1 項、第4 項、第12條第4 項，刑法第11條前
段、第47條第1 項、第42條第3 項、第38條第2 項、第1 項第1
款、第51條第5 款、第7 款，中華民國九十六年罪犯減刑條例第
2條 第1 項第3 款、第7 條、第11條，判決如主文。
本案經檢察官乙○○到庭執行職務。
中    華    民    國    97    年    3     月    4     日
            刑事第一庭    審判長法  官  陳宏卿
                                法  官  王雅苑
                                法  官  楊昱辰
以上正本證明與原本無異。
如不服本判決，應於判決收受後10日內，向本院提出上訴狀（須
附繕本）。
                                書記官  顏錦清
中    華    民    國    97    年    3     月    4     日
附錄法條：
槍砲彈藥刀械管制條例第8條第1項、第4項
未經許可，製造、販賣或運輸鋼筆槍、瓦斯槍、麻醉槍、獵槍、
空氣槍或第4條第1項第1款所定其他可發射金屬或子彈具有殺傷
力之各式槍砲者，處無期徒刑或5年以上有期徒刑，併科新臺幣1
千萬元以下罰金。
未經許可，持有、寄藏或意圖販賣而陳列第1項所列槍枝者，處3
年以上10年以下有期徒刑，併科新臺幣700萬元以下罰金。
槍砲彈藥刀械管制條例第12條第4項
未經許可，持有、寄藏或意圖販賣而陳列子彈者，處5年以下有
期徒刑，併科新台幣 300 萬元以下罰金。


司法院資訊處製作；財團法人民間司法改革基金會備份。
